【裁判字號】    99,易,2043
【裁判日期】    991011
【裁判案由】    傷害等
【裁判全文】
臺灣臺北地方法院刑事判決              99年度易字第2043號
公  訴  人  臺灣臺北地方法院檢察署檢察官
被      告  乙○○
上列被告因傷害案件，經檢察官聲請簡易判決處刑（99年度偵字
第9039號），本院前認為不宜以簡易判決處刑，改依通常程序審
理，本院判決如下：
    主  文
乙○○傷害人之身體，處拘役拾日，如易科罰金，以新臺幣壹仟
元折算壹日。
    事  實
一、乙○○與甲○○2 人均係臺北市中山區○○○路○ 段25號2
    樓之商家，於民國99年2 月19日中午12時30分許，在上址2
    樓218 室乙○○所經營之理髮院前，雙方因細故發生爭執，
    詎乙○○竟基於傷害之犯意，徒手與甲○○發生拉扯，致甲
    ○○受有左脖子處0.7X0.5 公分擦傷、皮膚缺損之傷害。
二、案經甲○○訴請臺北市政府警察局中山分局報告臺灣臺北地
    方法院檢察署檢察官偵查起訴。
    理  由
壹、證據能力部分：
    按被告以外之人於審判外之言詞或書面陳述，除法律有規定
    者外，不得作為證據，刑事訴訟法第159 條第1 項定有明文
    。惟按被告以外之人於審判外之陳述，雖不符前4 條之規定
    ，而經當事人於審判程序同意做為證據，法院審酌該言詞陳
    述或書面陳述作成時之情況，認為適當者，亦得為證據。當
    事人、代理人或辯護人於法院調查證據時，知有刑事訴訟法
    第159 條第1 項不得為證據之情形，而未於言詞辯論終結前
    聲明異議者，視為有前項之同意，同法第159 條之5 亦規定
    甚明。經查，本院認定犯罪事實所憑之證據中，部分雖屬傳
    聞證據，惟被告乙○○對於上開證據之證據能力均無意見及
    檢察官亦均未於本院言詞辯論終結前聲明異議，是本院審酌
    該等言詞或書面陳述作成之情況，並無非出於任意性或不正
    取供，或違法或不當情事，且客觀上亦無不可信之情況，堪
    認為適當，是依刑事訴訟法第159 條之5 規定，均得作為證
    據。
貳、實體部分
一、訊據被告乙○○固坦承伊有於99年2 月19日中午12時30分許
    ，徒手與告訴人甲○○發生拉扯之事實，惟矢口否認有何傷
    害之犯行，辯稱：伊跟告訴人有拉來拉去，均沒有打到對方
    ，因為有人來把我們分開，伊沒有打告訴人，且沒有碰到告
    訴人的脖子云云。經查：
（一）證人即告訴人甲○○於本院審理時到庭結證稱：卷附驗傷
      診斷書是伊所出具，診斷書上所記載伊脖子上有0.7 乘以
      0.5 之擦傷是被告在北市○○○路○ 段25號2 樓走廊，以
      指甲抓伊造成的。案發當天伊經過被告的店門口遇到被告
      時，被告叫伊到走廊那邊，然後就把伊壓到地上，且一直
      以指甲抓伊脖子，後來有1 個男生把伊拉開。嗣因為伊曾
      去找警察，警察跟伊說要儘快去驗傷，驗傷完之後會幫伊
      寫報案三聯單，伊就於99年2 月22日去驗傷，案發3 天後
      才去驗傷之原因是伊一直在考慮要不要告被告，進而報案
      三聯單上的日期才會是99年2 月23日等語綦詳（見本院卷
      第19頁至第20頁），是告訴人即證人甲○○雯於本院審理
      時作證時曾具結，即業以刑事責任擔保其證言之真實性，
      故證人之前開證述內容，應可採信，加上被告於本院審理
      時亦曾自承：曾與告訴人發生拉扯，伊抓告訴人之頭髮等
      語（見本院卷第22頁反面、第23頁）。進而由上開證據，
      可知被告顯有為傷害告訴人之犯行及故意無訛，且被告因
      此受有左脖子處0.7X0.5 公分擦傷、皮膚缺損等傷害之事
      實，亦有臺北縣立醫院99年2 月22日北縣醫診字第990188
      號驗傷診斷證明書（甲種）1 紙（見臺灣臺北地方法院檢
      察署99年度偵字第9039號卷，下稱偵卷第19頁）在卷可證
      ，且由上開診斷證明書以觀，雖可知告訴人係於99年2 月
      22日方至上開醫院急診等情，但經本院檢視告訴人受傷部
      位之相片後（見偵卷第31頁反面），發覺告訴人之傷口其
      上皮膚有缺損，並已有結痂、瘀血之情形，與剛造成之傷
      口之情形，實屬有別，且此情恰與驗傷之時間與遭被告傷
      害之時間相距約2 至3 天之情形相符，衡諸常情，實可推
      知上開告訴人所受之傷害與被告所為之傷害犯行，確有因
      果關係無訛。
（二）至證人即在現場目擊之人吳國華雖於審理中證稱：伊有見
      過被告與告訴人打架，當時告訴人倒在地上是因為被告用
      雙手把告訴人推倒，被告準備要打告訴人，但有一個男生
      把被告拉起來，就是有人勸架，但不是伊勸架，所以被告
      沒有打到告訴人。案發當時是下午的時間，已經超過中午
      吃飯的時間了。伊在被告的店內看電視，離被告、告訴人
      的距離大約法庭內二塊地磚的距離。當時伊沒有看到告訴
      人左邊的脖子有擦傷。被告遭人拉開之後，告訴人自己站
      起來後就走掉了，沒有靠近伊等語（見本院卷21頁至第22
      頁），惟由上開證人之證詞，可知證人吳國華所稱被告沒
      有打到告訴人之時點係於告訴人倒地之後，而證人吳國華
      同時亦證稱之前被告的確係用雙手將告訴人推倒在地，顯
      可證明被告與告訴人間的確發生相當激烈之肢體衝突，否
      則告訴人豈會被推倒在地，另如前所述，本件告訴人所受
      傷口之大小僅為0.7 公分×0.5 公分之大小，且位置亦在
      左邊脖子上方靠近頭髮處，本不易發現，況告訴人於衝突
      結束後即離開現場，並未曾靠近證人吳國華，是證人吳國
      華證稱當時並未見及告訴人左邊脖子上之上開傷口，事屬
      自然。是以，證人吳國華之證詞，並未能據為有利於被告
      之認定。
（三）綜上所述，被告前揭所為辯詞，僅係事後卸責之詞，均不
      足採信。從而，本件事證明確，被告上開犯行，均堪以認
      定，應依法論科。
二、核被告所為，係犯刑法第277 條第1 項之普通傷害罪。爰審
    酌被告前未曾受有期徒刑之宣告，有臺灣高等法院被告前案
    紀錄表1 紙在卷可證（見本院卷第3 頁），素行堪稱良好，
    但被告於上開時、地因細故與告訴人發生口角，竟基於一時
    失慮、衝動，徒手抓傷告訴人，其法治意識顯然相當薄弱，
    且因被告於犯罪後仍否認犯行，未知悔悟，是其犯後態度顯
    然非佳，暨告訴人所受傷勢程度等一切情狀，量處如主文所
    示之刑，併諭知易科罰金之折算標準。
三、公訴意旨雖另以：被告與告訴人於上揭時、地，因細故發生
    爭執，詎被告竟基於毀損之犯意，徒手造成告訴人所穿外套
    左右腋下處均破損，致令不堪使用。因認被告涉犯刑法第35
    4 條之毀損罪嫌等語。經查：
（一）按犯罪事實應依證據認定之，無證據不得認定其犯罪事實
      。又不能證明被告犯罪者，應諭知無罪之判決，刑事訴訟
      法第154 條第2 項、第301 條第1 項，分別定有明文。再
      按事實之認定，應憑證據，如未能發現相當證據，或證據
      不足以證明，自不能以推測或擬制之方法，為裁判基礎；
      且認定不利於被告之事實須依積極證據，苟積極證據不足
      為不利於被告事實之認定時，即應為有利於被告之認定；
      另認定犯罪事實所憑之證據，雖不以直接證據為限，間接
      證據亦包括在內，然無論直接證據或間接證據，其為訴訟
      上之證明，須於通常一般之人均不致有所懷疑，而得確信
      其為真實之程度者，始得據之為有罪之認定，倘其證明尚
      未達到此一程度，而有合理之懷疑存在，無從使事實審法
      院得有罪之確信時，即應由法院為諭知被告無罪之判決（
      最高法院40年臺上字第86號、76年臺上字第4986號判例意
      旨參照）。
（二）查公訴人認被告涉犯此部分毀損罪嫌，無非係以告訴人之
      指述及衣服破損相片等件為其論據。惟訊之被告堅決否認
      犯有毀損犯行，辯稱：衣服不可能是伊扯破的，應該是告
      訴人自己弄的，伊沒有看到怎麼破的等語。
（三）由告訴人所提出之衣服破損相片以觀（見偵卷第32頁），
      可知該件外套之左右腋下部分（即左右衣袖下方），均已
      裂開接近下擺處，並有大範圍之破損，可由背面看見該外
      套之內裡之事實。而證人即告訴人甲○○於本院審理時雖
      結證稱：案發當天被告把伊的衣服撕破，當天天氣冷，伊
      有穿外套，被告用手指由上往下拉伊的衣服，把伊的衣服
      撕破，衣服的左、右腋下都有破，即被告係同時以雙手的
      手指把伊的衣服從衣服的腋下由上往下抓破等語（見本院
      卷第20頁正、反面），但依常理，由上開外套大範圍破損
      之情形來看，被告實不可能以告訴人所述之方式，即同時
      以雙手之手指由上往下抓，而造成該外套如前所示破損之
      情形，是上開證人即告訴人此部分之證詞，實與常情不符
      ，未能採信。其次，證人即在場目擊之人吳國華亦證稱：
      當時伊沒有看到告訴人的衣服有破掉，且當時離被告、告
      訴人的距離係大約法庭內二塊地磚的距離等語（見本院卷
      第21頁反面至第22頁正面），是可知證人吳國華當時距離
      被告及告訴人僅數公尺，且上開衣物之左右兩側腋下均有
      大規模之破損，若本件案發當時被告即已徒手造成該衣物
      之破損，則證人吳國華豈有未見之理，是上開衣物之破損
      是否確為被告於上開時、地所造成，實屬有疑。
（四）綜上所述，公訴人所提證據，並無法證明被告的確有為上
      開毀損犯行，進而尚無從說服本院形成被告所涉刑法第35
      4 條毀損犯行有罪之心證，此外，復查無其他積極證據足
      資認定被告涉有公訴人所指前揭犯行，既不能證明上開被
      告犯罪，參諸上揭說明，依法原應諭知被告無罪，惟起訴
      書認被告所涉毀損之部分，倘成立犯罪，與前開本院認定
      有罪之部分，應有想像競合犯之裁判上一罪關係，爰不另
      為無罪之諭知。
四、據上論斷，應依刑事訴訟法第452 條、第284 條之1 、第29
    9 條第1 項前段，刑法第277 條第1 項、第41條第1 項前段
    ，刑法施行法第1 條之1 ，判決如主文。
本案經檢察官徐仕瑋到庭執行職務
中    華    民    國    99    年    10    月    11    日
                  刑事第十七庭法  官  葉力旗
上正本證明與原本無異。
如不服本判決，應於判決送達後10日內，向本院提出上訴狀。
                              書記官  顏淑華
中    華    民    國    99    年    10    月    11    日
附錄本案論罪法條：
中華民國刑法第277條
傷害人之身體或健康者，處3年以下有期徒刑、拘役或1千元以下
罰金。
犯前項之罪因而致人於死者，處無期徒刑或7年以上有期徒刑；
致重傷者，處 3 年以上 10 年以下有期徒刑。

司法院資訊處製作；財團法人民間司法改革基金會備份。
